臺灣臺南地方法院民事裁定
110年度消債更字第113號
聲  請  人  
即  債務人  凌筑晴（原名凌治慧）


代  理  人  徐朝琴  律師
上列當事人因消費者債務清理事件聲請更生，本院裁定如下：
    主  文
聲請人凌筑晴自民國一百一十年六月三十日下午五時起開始更生
程序，並命司法事務官進行本件更生程序。
    理  由
一、按債務人不能清償債務或有不能清償之虞，且無擔保或無優
    先權之本金及利息債務總額未逾新臺幣（下同）12,000,000
    元者，於法院裁定開始清算程序或宣告破產前，得向法院聲
    請更生，此參之消費者債務清理條例（下稱消債條例）第3
    條、第42條第1項規定自明。再按，法院開始更生程序之裁
    定，應載明其年、月、日、時，並即時發生效力，同條例第
    45條第1項亦有明文
二、本件聲請意旨略以：聲請人積欠無擔保或無優先權之債務總
    額未逾12,000,000元，因聲請人目前任職於第三人昱宣商行
    ，時薪160元，每月收入約20,000元，每月必要生活費用為1
    8,447元，有不能清償債務之情形，且前向本院聲請債務清
    理之調解而調解不成立。為此，爰依消債條例之規定，聲請
    更生等語。
三、經查：
　㈠聲請人積欠無擔保或無優先權之本金及利息債務總額，未逾1
    2,000,000元，有財團法人金融聯合徵信中心當事人綜合信
    用報告影本1份附卷可稽（參見本院卷第15頁至第17頁）。
    又聲請人前向本院聲請債務清理之調解，嗣本院指定於110
    年3月11日為調解期日後，最大債權金融機構中國信託商業
    銀行股份有限公司（下稱中國信託）認為無調解成立之可能
    ，通知本院將不派員到場；嗣於前揭調解期日，因中國信託
    未派員到場而調解不成立之事實，業經本院調取本院110年
    度南司消債調字第85號卷宗（下稱調解卷宗）核閱屬實，並
    有債權人債權陳報狀1份附於調解卷宗可稽（參見調解卷宗
    第27頁），堪認聲請人積欠之無擔保或無優先權之本金及利
    息債務總額未逾12,000,000元，前向法院聲請債務清理之調
    解而調解不成立。
　㈡聲請人主張目前任職於昱宣商行，時薪160元，每月收入約為
    20,000元，每月必要生活費用為18,447元，有不能清償債務
    之情形等語。查：
　　1.聲請人主張目前任職於昱宣商行，時薪160元，每月收入
      約20,000元之事實，業據其提出勞工保險被保險人投保資
      料表（明細）、在職證明書等影本各1份為證（參見本院
      卷第98頁），尚堪信為真正。
　　2.按消債條例立法目的係為使不幸陷入經濟困境之人得以清
      理債務、重建生活，並在清理債務過程中能適度保有符合
      人性尊嚴之最低基本生活所需，而非維持債務人過去慣常
      之寬裕生活型態，否則非僅有悖於消債條例之意旨，更係
      將債務人因個人浪費或財務管理失控之風險不當轉嫁予債
      權人負擔，顯非公允。故為妥適調整債務人與債權人及其
      他利害關係人間之權利義務關係，保障債權人獲得公平受
      償，並謀求消費者經濟生活之重建復甦機會，法院對於債
      務人每月必要生活費用之數額，自不可僅以債務人之主張
      為斷，而應參酌消債條例第64條之2第1項關於同條例第64
      條第2項第4款所稱必要生活費用之認定標準定之，方屬允
      洽。次按，債務人必要生活費用，以最近一年衛生福利部
      或直轄市政府所公告當地區每人每月最低生活費1.2倍定
      之，消債條例第64條之2第1項定有明文。本院審酌聲請人
      目前居住於臺南市，業據聲請人具狀陳述在卷，並有房屋
      租賃契約書影本1份在卷足據（參見本院卷第22頁至第25
      頁）；而臺南市政府公告之110年度臺南市最低生活費為
      每人每月13,304元，此有109年9月29日府社助字第109120
      4668號公告影本1份在卷可參（參見本院卷第89頁），其1
      .2倍為15,965元（計算式：13,304×1.2≒15,965，小數點
      以下四捨五入）；此外，聲請人復未能舉證證明確有逾越
      上開數額之必要支出，應認聲請人每月必要生活費用為15
      ,965元。
　　3.聲請人雖曾與第三人中國人壽保險股份有限公司（下稱中
      國人壽）訂立保險契約5份，惟聲請人與中國人壽訂立之
      保險契約5份，算至110年4月19日為止，保單價值準備金
      共計僅有27,335元，有中國人壽110年5月6日中壽保規字
      第1100001724號函文所附資料1份在卷可按（參見本院卷
      第94頁），是縱令聲請人終止與中國人壽所訂立之保險契
      約5份，所能領得之解約金，亦應不足以清償聲請人積欠
      之債務。
　　4.從而，聲請人每月收入約20,000元，每月必要生活費用為
      15,965元；以聲請人每月收入扣除每月必要生活費用以後
      ，僅賸4,035元（計算式：20,000－15,965＝4,035）。又經
      本院函請聲請人之債權人向本院陳報願意提供聲請人之清
      償方案以後，聲請人之債權人函復本院之內容如附表編號
      1至編號7所示函復之內容；以聲請人每月收入扣除每月必
      要生活費用以後，僅賸4,035元，顯然已不足以負擔花旗
      （台灣）商業銀行股份有限公司所提出如附表編號1所示
      函復之內容記載之清償方案，遑論清償積欠全體債權人之
      全部債務，堪認聲請人確有不能清償債務之情事。準此，
      聲請人主張有不能清償債務之情事等語，應堪信為實在。
四、綜上所陳，聲請人有不能清償債務之情形，且聲請人所負無
    擔保或無優先權之本金及利息債務總額未逾12,000,000元，
    復未經法院裁定開始清算程序或宣告破產，又無消債條例第
    6條第3項所定法院得駁回更生聲請或消債條例第8條、第46
    條各款所定法院應駁回更生聲請之事由存在，聲請人聲請更
    生，應屬有據。
五、末按，法院裁定開始更生或清算程序後，得命司法事務官進
    行更生或清算程序，必要時得選任律師、會計師或其他適當
    之自然人或法人一人為監督人或管理人，消債條例第16條第
    1項定有明文。查，本件既經本院裁定開始更生程序，爰併
    依前開規定，命司法事務官進行更生程序。
中    華    民    國   110    年    6     月    30    日
                  民事第一庭  法  官  伍逸康
以上正本係照原本作成。　　　　　　　　　
本裁定不得抗告。
本裁定已於民國110年6月30日下午5時公告。 　　　　　
中　　華　　民　　國　　110 　年　　6 　　月　　30　　日
　　　　　　　　　　　　　　　書記官  康紀媛
附表
編號 聲請人之債權人 函復之內容 函復之出處 1 花旗（台灣）商業銀行股份有限公司 願提供聲請人1次清償160,000元，或分121期，0利率，第1期清償69,095元，第2期至第120期每期清償5,000元之清償方案。 民事陳報狀1份（參見本院卷第86頁） 2 滙豐（台灣）商業銀行股份有限公司 僅向本院陳報對於聲請人之債權而未向本院陳報願意提供聲請人之清償方案。 民事陳報狀1份（參見本院卷第83頁）  3 聯邦商業銀行股份有限公司 未函復本院。  4 遠東國際商業銀行股份有限公司 未向本院陳報願意提供聲請人之清償方案。 民事陳報狀1份（參見本院卷第68頁） 5 凱基商業銀行股份有限公司 僅向本院陳報對於聲請人之債權而未向本院陳報願意提供聲請人之清償方案。 民事陳報狀1份（參見本院卷第62頁） 6 中國信託 願提供聲請人1次清償250,000元，或分100期，每期清償3,000元之清償方案。 民事陳報狀1份（參見本院卷第70頁）  7 萬榮行銷股份有限公司 未函復本院。